【裁判字號】    99,交聲,1490
【裁判日期】    991105
【裁判案由】    聲明異議
【裁判全文】
臺灣高雄地方法院交通事件裁定        99年度交聲字第1490號
原處分機關  高雄市政府交通局
異  議  人  丙○○
即受處分人
異  議  人  甲○○
上列異議人即受處分人因違反道路交通管理處罰條例案件，對於
高雄市政府交通局於民國99年5 月11日所為之裁決處分（處分案
號：高市交裁字第裁32-B00000000號），聲明異議，本院裁定如
下：
    主  文
異議駁回。
    理  由
一、原處分意旨略以：本件異議人即受處分人丙○○於民國99年
    3 月10日23時32分許，騎乘異議人甲○○所有、車牌號碼98
    6 －BHX 重型機車（下稱系爭機車），行經高雄市○○○路
    ，經警攔查施以酒測，以異議人丙○○有酒後駕車，呼氣酒
    測值為0.51mg/L之違規為由，以高市警交字第B000 00000
    號舉發違反道路交通管理事件通知單舉發，嗣經原處分機關
    依道路交通管理處罰條例第35條第1 項第1 款及第24條（第
    1 項第2 款）之規定，裁處罰鍰新臺幣（下同）30,0 00 元
    、吊扣駕駛執照12個月，並應接受道路交通安全講習等語。
二、聲明異議意旨略以：
  (一)執行員警張聖崇、乙○○係以「警察抓小偷」之釣魚方式監
    視異議人丙○○近2 小時之久，且監視地點離異議人丙○○
    之住所太近，以致發生「尾隨」異議人丙○○至異議人丙○○、甲○○位於高雄市○○○路301 號住所（下稱異議人住
    所）之庭院，不顧時間、地點，侵入私人居住空間強制抓拿
    已返回住所之異議人丙○○，施以酒測並舉發及移置系爭機
    車，員警張聖崇、乙○○未在公開場所或指定處所、路段進
    行酒測，侵入私人居住之空間強制抓人舉發異議人丙○○酒
    測，以及強制令無違法之異議人甲○○簽名並移置系爭機車
    ，違憲、違法；員警於通知單上將酒測違規地點公然偽填為
    異議人住所隔壁住址即高雄市○○○路297 號，偽造公文書
    ，員警所為舉發無效；
  (二)系爭機車所有人即異議人甲○○因右眼玻璃體出血，在家休
    養，執行員警為取得違規移置保管系爭機車合法性，竟強制
    無違法之異議人甲○○簽名，足可證明移置地點為異議人住
    所，執行員警之強制行為已生濫用公權力侵入民宅強制劃押
    之嫌，且異議人丙○○受酒測之地點已在異議人丙○○之居
    住所，並非員警所謂之「騎樓」，不足以認定異議人丙○○
    之行為已構成或即將發生嚴生危害交通安全、秩序或發生交
    通事故等危害，員警未遵守比例原則，已逾越釋字第535 號
    解釋意旨之必要程度，應屬無效舉發，請求撤銷原處分，並
    返還異議人丙○○已繳罰鍰等語。
三、按道路交通管理處罰條例所稱之「車輛」，係指在道路上以
    原動機行駛之汽車（包括機器腳踏車）或以人力、獸力行駛
    之車輛；道路交通安全規則所稱之「汽車」，係指在道路上
    不依軌道或電力架線而以原動機行駛之車輛（包含機器腳踏
    車），道路交通管理處罰條例第3條第8款、道路交通安全規
    則第2條第1項第1 款定有明文。次按汽車駕駛人飲用酒類後
    其吐氣所含酒精濃度超過每公升0.25毫克以上者，不得駕車
    ，道路交通安全規則第114條第2款有明文規定。再按汽車駕
    駛人，駕駛汽車經測試檢定酒精濃度超過規定標準者，處15
    ,000元以上60,000元以下罰鍰，並當場移置保管該汽車及吊
    扣其駕駛執照1 年，道路交通管理處罰條例第35條第1 項第
    1 款規定甚明；另依同條例第24條第1 項第2 款之規定，有
    上開第35條第1 項所定違規之行為者，並應接受道路交通安
    全講習。
四、經查：
  (一)異議人丙○○於99年3 月10日23時32分許，飲酒後仍騎乘系
    爭機車上路，行經高雄市○○○路時，經原舉發機關高雄市
    政府警察局交通警察大隊前鎮分隊執勤員警張聖崇、乙○○
    查覺異議人丙○○有酒駕情形，示意異議人丙○○靠邊停車
    接受稽查，異議人丙○○明知員警已示意攔查，仍未停車，
    續行騎乘機車至異議人住所門前方停車，員警即跟隨異議人
    丙○○至停車處並施以酒測，呼氣酒測值為0.51mg/L，經員
    警乙○○當場掣單舉發等情，業據證人即執勤員警乙○○到
    庭具結證述甚詳，異議人丙○○亦未否認上情，並有舉發違
    反路交通管理事件通知單及呼氣酒精濃度測試值單影本各1
    紙附卷可稽，堪認異議人確有前揭交通違規行為無疑。
  (二)異議人固稱執行員警係以「警察抓小偷」之釣魚方式監視異
    議人丙○○近2 小時之久，並「尾隨」異議人丙○○至異議
    人住所之庭院施以酒測云云，然查，證人乙○○證稱：伊與
    小隊長張聖崇當日一起駕駛巡邏車執行取締酒後駕車勤務，
    在二聖路小吃店看見異議人丙○○正要離去，走路有點不穩
    ，巡邏車自二聖路右轉至武慶一路，在武慶一路、瑞興路口
    停等紅燈時，異議人丙○○自後方騎乘機車過來，燈號轉綠
    燈後，異議人丙○○準備出發，伊等即決定攔查異議人丙○○予以酒測，並未自小吃店即跟隨異議人丙○○，在小吃店
    未攔查異議人丙○○係因異議人丙○○當時尚未騎車，若異
    議人丙○○未騎車至巡邏點，伊等亦不會稽查異議人丙○○
    等語，參以異議人丙○○亦自陳「因為員警跟我說尾隨，所
    以我認為他跟監我約2 小時，因為我吃飯約2 個小時」等語
    （見本院99年7 月21日訊問筆錄），可見員警於異議人丙○○欲騎車離開小吃店時，方才看見異議人丙○○，並未跟監
    異議人丙○○2 小時，且因異議人丙○○自行騎車至巡邏車
    停等紅燈處，員警方決定予以攔查，異議人丙○○所指稱以
    「警察抓小偷」之釣魚方式監視異議人丙○○近2 小時之久
    乙節，僅為異議人丙○○自行臆測假想情節，自非事實；其
    次，異議人雖聲稱員警侵入私人居住空間強制抓拿已返回住
    所之異議人丙○○施以酒測，該地點為其住所之「庭院」云
    云，然依證人所述：異議人丙○○騎車至武慶一路301 號處
    ，地形屬退縮之騎樓地等語，復觀異議人住所之現場照片所
    示，異議人丙○○所指之「庭院」，係為異議人住所大門前
    之開放空間，兩側僅種植樹木及放置花盆，仍與道路互接相
    連，並未全然隔絕，有現場照片1 份可查，參以異議人丙○○亦自陳：所謂「庭院」並未設門，有住樹及擺花盆，為其
    停放摩托車處所，且其所稱員警進入其住處係指員警僅到其
    停車之處所等語，足見該處屬道路路旁之開放空間，尚非異
    議人住所範圍，員警亦僅走至該地點而已，並未進入異議人
    住所，至於異議人丙○○認為該地點為其住所之庭院，僅為
    其主觀個人認定而已，自非有據。
  (三)又異議人丙○○既自高雄市○○路小吃店飲酒後，仍騎乘機
    車上路，且其酒精濃度超過規定標準，對於道路交通安全已
    生一定之危害，自已構成交通違規行為，且員警於異議人丙○○騎乘機車狀態中即已查覺異議人丙○○有酒駕情形，並
    示意異議人丙○○停車接受攔查，因異議人丙○○未即時停
    車受檢，員警方跟隨異議人丙○○至其住所，執法過程並無
    不當或逾越必要程度；另證人證稱：請異議人丙○○出來酒
    測時，並未使用強制力，若異議人丙○○不出來，拉他也沒
    有用等語，參以異議人丙○○自陳：其是停好車在家，張聖
    崇下車親自拉其之手出去等語，堪認員警張聖崇雖有拉異議
    人丙○○之手，惟張聖崇之拉手動作尚未達強制之程度，尚
    難認有何強制抓人之情事。
  (四)異議人丙○○雖指稱員警於通知單上將酒測違規地點偽填為
    異議人住所隔壁住址即高雄市○○○路297 號云云，然依證
    人證稱：攔異議人丙○○之地點在301 號，因該巷弄為8 米
    巷，巡邏車停放在路中會影響其他車輛通行進出，因此伊將
    巡邏車往前開一點，停止位置恰好在297 號前面，伊在該地
    點實施酒測並制發通知單等語，參酌異議人住所之現場照片
    所示，高雄市○○○路297 號房屋位置與異議人住所之間僅
    相隔1 戶房屋，距離相近，核與證人所述情節相合，證人所
    述，自可採信，可見證人乙○○於通知單填載舉發地點為高
    雄市○○○路297 號並無違誤，異議人就此所主張之異議事
    由，亦非可採。
  (五)至於異議人丙○○之母即異議人甲○○於通知單簽名乙節，
    證人證稱：因異議人丙○○未攜帶機車行照，伊詢問異議人
    丙○○系爭機車為何人所有，異議人丙○○正要進門時，伊
    等叫異議人丙○○出來，異議人甲○○即跟著出來，伊便在
    巡邏車停放地點即高雄市○○○路297 號房屋前請異議人甲○○簽名等語，是故，員警依法本可當場移置保管系爭機車
    ，系爭機車既為異議人甲○○所有，異議人甲○○依員警之
    導引指示於通知單簽名，尚無任何不法情事，異議人以此主
    張舉發無效云云，亦屬無據；另按「受處分人不服第8 條主
    管機關所為之處罰，得於接到裁決書之翌日起20日內，向管
    轄地方法院聲明異議」，道路交通管理處罰條例第87條第1
    項定有明文，故對道路交通管理處罰之主管機關所為之處罰
    不服而得聲明異議者，僅有受處分人而已，如非受處分人，
    因非係事件之當事人，即無異議之權。基此，本件得聲明異
    議者為異議人丙○○而非異議人甲○○，異議人甲○○自無
    異議之權，其無權異議而異議，不能准許，應予駁回。
五、綜上所述，本件異議人於上開時、地，有酒後駕車之違規事
    實應堪認定，原處分機關依道路交通管理處罰條例第35條第
    1 項第1 款及違反道路交通管理事件統一裁罰基準及處理細
    則第41條、第43條、第44條、第67條等規定，裁處異議人罰
    鍰30,000元，並吊扣駕駛執照12個月，並應參加道路交通安
    全講習，核無違誤。異議人聲明異議，指摘原處分不當，為
    無理由，應予駁回。
據上論斷，應依道路交通案件處理辦法第19條，裁定如主文。
中    華    民    國    99    年    11    月    5    日
                  交通法庭    法  官  高瑞聰
以上正本證明與原本無異。
如不服本裁定，應於收受送達後5 日內向本院提出抗告狀。
中    華    民    國    99    年    11    月    8     日
                                          書記官

司法院資訊處製作；財團法人民間司法改革基金會備份。
